【裁判字號】    98,抗,1692
【裁判日期】    981103
【裁判案由】    聲明異議
【裁判全文】
臺灣高等法院民事裁定                  98年度抗字第1692號
抗  告  人
即  債務人 甲○○
上列抗告人因與相對人即債權人華南商業銀行股份有限公司間強
制執行聲明異議事件，對於中華民國98年10月2 日臺灣臺北地方
法院98年度執事聲字第32號所為裁定提起抗告，本院裁定如下：
    主  文
抗告駁回。
抗告程序費用由抗告人負擔。
    理  由
一、抗告人於原法院聲明異議及本件抗告意旨略以：依民法第87
    7條第1項規定，相對人僅能就原坐落臺北市○○區○○段1
    小段244地號土地(下稱系爭土地) 所有權人春陽建設有限公
    司(下稱春陽建設公司)於系爭土地上營造之建築物聲請併付
    拍賣，而不能聲請將伊所有之門牌號碼臺北市○○路○ 段59
    號5樓之3房屋(下稱系爭房屋)併付拍賣。且相對人須待系爭
    土地上因有房屋存在致拍賣無人應買時，始有依民法第877
    條第1 項規定聲請將系爭房屋併付拍賣之必要。另相對人不
    當減少抵押物，且各區分所有權人應分擔之金額根本無從確
    定，相對人選擇性塗銷部分區分所有權人之抵押設定，顯然
    侵害伊之權益云云。
二、按土地所有人於設定抵押權後，在抵押之土地上營造建築物
    者，抵押權人於必要時，得於強制執行程序中聲請法院將其
    建築物與土地併付拍賣。但對於建築物之價金，無優先受清
    償之權，民法第877條第1項定有明文，本條立法意旨係為保
    護抵押權人之利益，及社會之經濟而設，故於土地抵押後，
    在其上營造之建築物，雖非土地所有人所建，但於抵押權實
    行時，該建築物若與抵押之土地已歸一人所有者，為貫徹上
    開立法目的，宜解為有該條之適用，得於必要時，將土地抵
    押後，在其上營造之建築物，與該土地併付拍賣 (最高法院
    89年度台抗字第352號判例參照)。又區分所有建物之專有部
    分不得與其所屬建築物共用部分之應有部分及其基地所有權
    或地上權之應有部分分離而為移轉或設定負擔，為公寓大廈
    管理條例第4條第2項所明定，故如已登記之區分所有建物與
    基地所有權人為同一人者，其建物或基地所有權移轉時，應
    受上開條例禁止規定之限制 (最高法院89年度台上字第697
    號裁判參照)。
三、經查，春陽建設公司前於民國(下同) 82年6月18日以其所有
    系爭土地所有權全部，設定最高限額新臺幣109,000,000 元
    之抵押權予相對人，以擔保其對相對人所負之借款債務。上
    開抵押權設定後之84年11月20日，春陽建設公司在系爭土地
    上建築完成16棟建物，並於85年1月5日辦妥建物所有權第一
    次登記。而抗告人先後於84年6月9日、85年1 月11日向春陽
    建設公司買受系爭土地應有部分100000分之2183及其地上臺
    北市○○區○○段1 小段1471建號建物即系爭房屋所有權全
    部，嗣並於84年7月28日、85年2月12日分別辦妥移轉登記而
    取得上開土地及建物之所有權(按依民法第867條規定，系爭
    土地上已設定之抵押權不因此而受影響 )。之後，因春陽建
    設公司未依約清償借款，相對人乃以包含抗告人在內之系爭
    土地所有權人為相對人，聲請法院裁定拍賣抵押物即系爭土
    地中之部分應有部分，經原法院以93年度拍字第49號裁定准
    許在案等情，有原法院93年度拍字第49號民事裁定、土地及
    建物登記謄本、土地登記申請書、抵押權設定契約書可稽(
    見原執行法院97年度執字第117772號卷第14-19頁、第90-98
    頁)。 本件相對人持上開拍賣抵押物裁定為執行名義，聲請
    強制執行拍賣抗告人所有系爭土地之應有部分，因民法第87
    7 條立法意旨既為保護抵押權人之利益，及社會之經濟而設
    ，該條立法理由亦謂併付拍賣之實施，乃執行方法，故明定
    於強制執行程序中由抵押權人聲請執行法院決定之，該土地
    上前開區分所有建物既同屬抗告人所有，且依公寓大廈管理
    條例第4條第2項之規定，二者不得分離而為移轉，而有併付
    拍賣之必要，原執行法院因而依相對人之聲請，就前開同屬
    抗告人所有之區分所有建物併付拍賣，揆諸前開說明，並無
    不合，抗告意旨主張相對人須待系爭土地上因有房屋存在致
    拍賣無人應買時，始有依民法第877條第1項規定聲請將系爭
    房屋併付拍賣之必要云云，自無足取。
四、至於抗告人主張相對人不當減少抵押物，選擇性塗銷部分區
    分所有權人之抵押設定，侵害伊之權益云云，係實體問題，
    此非聲明異議程序及本件抗告程序所得審究。是以，原執行
    法院裁定駁回抗告人所為聲明異議，並無違誤。抗告意旨指
    摘原裁定不當，求予廢棄，為無理由，應予駁回。
五、據上論結，本件抗告為無理由，爰裁定如主文。
中    華    民    國    98    年    11    月    3     日
                    民事第十五庭
                        審判長法  官  林恩山
                              法  官  陳雅玲
                              法  官  黃國忠
正本係照原本作成。
本裁定除以適用法規顯有錯誤為理由外，不得再抗告。如提起再
抗告，應於收受後10日內委任律師為代理人向本院提出再抗告狀
。並繳納再抗告費新台幣１千元。
中    華    民    國    98    年    11    月    5     日
                              書記官  陳明俐

司法院資訊處製作；財團法人民間司法改革基金會備份。
